【裁判字號】    98,訴,1707
【裁判日期】    981030
【裁判案由】    妨害公務等
【裁判全文】
臺灣彰化地方法院刑事判決              98年度訴字第1707號
公  訴  人  臺灣彰化地方法院檢察署檢察官
被      告  甲○○
                    號
上列被告因妨害公務等案件，經檢察官提起公訴（98年度偵字第
7338號），本院行簡式審判程序，判決如下：
    主  文
甲○○犯不能安全駕駛動力交通工具罪，處有期徒刑肆月，又犯
損壞公務員職務上掌管之物品罪，處有期徒刑柒月。應執行有期
徒刑拾月。緩刑貳年，緩刑期內付保護管束，並應接受臺灣彰化
地方法院檢察署觀護人肆小時法治教育。
    事實及理由
一、犯罪事實：
    甲○○於民國（下同）98年8月20日凌晨1時許，在彰化縣彰
    化市○○路橋「888酒店」飲用高粱酒1瓶，已不能安全駕駛
    動力交通工具後，卻仍於同日凌晨3時許起，駕駛車牌號碼
    J2─4755號自小客車，經由彰化市○○路開始駕駛，後沿彰
    化縣和美鎮○○路由西往東方向行駛，嗣於同日凌晨3時50
    分許，在彰化縣和美鎮○○路與線東路路口處，因無故猛按
    喇叭，經巡邏員警吳建明、徐翊茗駕駛車牌號碼2116—XZ號
    警用巡邏車發現後跟隨在後，並趁甲○○駕駛之自小客車在
    彰化縣和美鎮○○路與金馬路路口處停等紅燈時，示意其停
    靠路邊受檢。甲○○因擔心酒後駕車被警方開單，即駕駛上
    揭自小客車逕自闖紅燈左轉金馬路逃逸，員警吳建明、徐翊
    茗則駕駛上開警用巡邏車在後追逐，並開啟警示燈暨鳴笛示
    意停車，惟甲○○仍拒絕停車盤查，仍駕駛上開自小客車至
    建國北路迴轉向南，加速逃逸，且於逃逸過程中，沿路多處
    逆向行駛，甲○○明知員警吳建明、徐翊茗係執行公務而為
    攔檢，竟基於妨害公務員執行職務及損壞公務員掌管物品之
    故意，駕駛上開自小客車擦撞上開警用巡邏車，以及倒車衝
    撞上開警用巡邏車，而對依法執行警察職務之吳建明、徐翊
    茗2人施以強暴行為，妨害其等公務之執行，並導致該警用
    巡邏車前方保險桿、引擎蓋及大燈等處受有損壞。嗣於同日
    凌晨4時許，在彰化縣彰化市○○○路與中華西路250巷口「
    平和二橋」上，甲○○所駕駛之前開自小客車因車速過快與
    上開警用巡邏車擦撞後，自行衝撞該處橋墩，為警當場逮捕
    ，經警檢測其呼氣酒精濃度為0.95MG／L（同日凌晨4時16分
    測得，換算血中酒精濃度達199.5MG／DL）。又甲○○於受
    傷送醫救治後，再施以抽血檢驗酒精濃度測試，其血中測試
    值達203.2MG／DL（於同日5時8分採得，經換算呼氣酒精濃
    度為0.97MG／L）。
二、認定事實所憑之證據：
  (一)被告於警詢、偵查中、本院審理中之自白。
  (二)財團法人彰化基督教醫院檢驗醫學科檢驗報告單、酒精測定
    紀錄表證明被告酒精濃度超過標準值。依據臺大醫院吳木榮
    醫師發表之「酒精與交通事故傷害的法醫學觀點」論文之統
    計附表，若血中酒精濃度達150-200mg/dl，將呈現「明顯酒
    醉、噁心、步履蹣跚」之程度，若達200-300mg/dl，將呈現
    「呆滯木僵、嘔吐、可能昏迷」之程度，加上被告撞上橋墩
    而停止，明顯欠缺注意能力，無法安全駕駛，可為明證。
  (三)警員職務報告書、道路交通事故現場圖、道路交通事故調查
    報告表（一）（二）、彰化縣警察局舉發違反道路交通管理
    事件通知單、尚易汽車估價單各1紙、現場照片、警用巡邏
    車損壞照片共24張。足認被告之自白核與事實相符，應堪採
    信。
  (四)警察勤務條例第11條規定：「警察勤務方式如下：..二、巡
    邏：劃分巡邏區（線），由服勤人員循指定區（線）巡視，
    以查察奸宄，防止危害為主；並執行檢查、取締、盤詰及其
    他一般警察勤務。三、臨檢：於公共場所或指定處所、路段
    ，由服勤人員擔任臨場檢查或路檢，執行取締、盤查及有關
    法令賦予之勤務。」，警察法第2條：「警察任務為依法維
    持公共秩序，保謢社會安全，防止一切危害，促進人民福利
    。」又同法第9條規定：「警察依法行使左列職權：..二、
    違警處分。三、協助偵查犯罪。四、執行搜索、扣押、拘提
    及逮捕。」而警察為履行法定任務而為一切必要之行為，均
    不失為其依法令執行公務之內容，是本件警員吳建明、徐翊
    茗二人既係於值勤時發覺可疑犯罪者，而欲加以盤查逮捕及
    維護現場秩序，自係屬依法執行職務無誤，被告竟攔查不停
    ，又衝撞警車。本件事證明確，被告犯行洵堪認定。
  (五)本案事證明確，被告犯行已堪認定。
三、論罪科刑：
  (一)按刑法第138條之毀損公務員職務上掌管之物品罪，祇要對
    於公務員職務上所掌管之物品，有毀棄、損壞、隱匿或致令
    不堪用之任一行為，罪即成立，不以兼具為限。又按刑法第
    138條條文規定中所謂「損壞」應係指改變物質之形體而減
    損物之一部效用或價值之行為，而同條文中所謂「致令不堪
    用」則係指未變更物之形體，而消滅或減損物之全部或一部
    之效用或價值之行為而言（最高法院47年度台上字第1280號
    判例意旨參照）。故核被告甲○○所為，係犯：刑法第
    135條第1項之妨害公務執行罪、刑法第138條之損壞公務
    員職務上掌管之物品罪、刑法第185之3酒後不能安全駕駛
    動力交通工具而駕駛罪。又被告甲○○基於單一之決意，以
    於同一時、地接續以一開車衝撞施強暴之行為，同地妨害公
    務員執行職務，及損壞公務員職務上所掌管之物品，其所侵
    害之法益不同，為想像競合犯，上開應依刑法第55條之
    規定，從一重論以損壞公務員職務上掌管之物品罪，另與
    刑法第185之3酒後不能安全駕駛動力交通工具而駕駛罪，
    數罪併罰之。
  (二)審酌被告並無前科，素行尚佳，明知政府已經三申五令宣導
    不得酒後駕車，仍執意酒駕上路，且酒醉程度可稱嚴重，漠
    視參與交通之社會大眾安全，對於交通危險之危害不低，又
    因酒醉駕車衍生妨礙公務犯罪之動機、被告公然藐視公權力
    ，復在警員開車追逐下仍不停車，對依法執行公務之公務員
    產生危險，毀壞公務用品，目無法紀，對社會治安所生危害
    之程度不輕，及被告犯罪後終於本院審理時坦承犯行，且已
    修繕警車等一切情狀，量處如主文所示之刑及定應執行刑，
    以示懲儆。
  (三)查被告前未曾受有期徒刑以上刑之宣告，此有臺灣高等法院
    被告全國前案紀錄表一紙在卷可稽，其經此教訓，應知警惕
    而無再犯之虞，審理中經徵詢被告、檢察官意見，命被告已
    完成公益捐款2萬元，完成一篇300字之悔過書（如附件），
    另為防止被告再犯，命應接受臺灣彰化地方法院檢察署觀護
    人四小時法治教育。故所宣告之刑，認以暫不執行為適當，
    併予宣告緩刑2年，以勵自新。被告若未依照觀護人通知前
    往接受法治教育，可能遭撤銷緩刑（見刑法第75條之1第1項
    第4款），請被告注意之。
四、適用法條：
  (一)刑事訴訟法第273條之1第1項、第299條第1項前段。
  (二)刑法第185條之3、第138條、第135條第1項、第55條、第51
    條第5款、第41條第1項前段。第74條第1項第1款、第2項第8
    款、第93條第1項第2款。
  (三)刑法施行法第1條之1第1項、第2項但書。
本案經檢察官王元郁到庭執行職務。
中    華    民    國  98      年    10    月     30   日
                    刑事第四庭  法  官  葉明松
以上正本證明與原本無異。
如不服本判決應於收受判決後10日內向本院提出上訴書狀，並應
敘述具體理由；其未敘述上訴理由者，應於上訴期間屆滿後20日
內向本院補提理由書（均須按他造當事人之人數附繕本）「切勿
逕送上級法院」。
中    華    民    國  98      年    10    月     30   日
                                書記官  施秀青
附錄論罪科刑法條：
中華民國刑法第135條
（妨害公務執行及職務強制罪）
對於公務員依法執行職務時，施強暴脅迫者，處 3 年以下有期
徒刑、拘役或 3 百元以下罰金。
中華民國刑法第138條
（妨害職務上掌管之文書物品罪）
毀棄、損壞或隱匿公務員職務上掌管或委託第三人掌管之文書、
圖畫、物品，或致令不堪用者，處 5 年以下有期徒刑。
中華民國刑法第185條之3
服用毒品、麻醉藥品、酒類或其他相類之物，不能安全駕駛動力
交通工具而駕駛者，處 1 年以下有期徒刑、拘役或科或併科 15
萬元以下罰金。


司法院資訊處製作；財團法人民間司法改革基金會備份。
